臺北高等行政法院裁定
　　　　　　　　　　　　　　　　　　 95年度訴字第02683號
原　　　告　甲○○
訴訟代理人　戊○○
原　　　告　乙○○
　　　　　　丙○○
　　　　　　丁○○
被　　　告　臺北市政府都市發展局
代　表　人　許志堅（局長）住同上
訴訟代理人　庚○○兼送達代收.
　　　　　　己○○
　　　　　　辛○○
上列當事人間因有關建築事務事件，原告不服台北市政府95年6
月12日府訴字第09584469500 號訴願決定，提起行政訴訟。本院
裁定如下︰
　　主  文
原告之訴駁回。
訴訟費用由原告負擔。
　　理  由
一、按「人民對於中央或地方機關之行政處分，認為違法或不當
    ，致損害其權利或利益者，得依本法提起訴願。但法律另有
    規定者，從其規定。」、「本法所稱行政處分，係指中央或
    地方機關就公法上具體事件所為之決定或其他公權力措施而
    對外直接發生法律效果之單方行政行為。」、「訴願事件有
    左列各款情形之一者，應為不受理之決定：... 八、對於非
    行政處分或其他依法不屬訴願救濟範圍內之事項提起訴願者
    。」訴願法第1 條第1 項、第3 條第1 項及第77條第8 款分
    別定有明文。次按「提起訴願，以有行政處分之存在為前提
    要件。所謂行政處分，乃行政主體就具體事件所為之發生法
    律效果之單方的行政行為。至行政官署所為單純的事實之敘
    述或理由之說明，既不因該項敘述或說明而生法律效果，自
    非行政處分，人民對之，即不得提起訴願。」、「官署所為
    單純的事實敘述或理由說明，並非對人民之請求有所准駁，
    既不因該項敘述或說明而生法律上之效果，非訴願法上之行
    政處分，人民對之提起訴願，自非法之所許。」復為改制前
    行政法院著有44年度判字第18號判例及62年度判字第41判例
    可資參照。
二、查原告爭執之台北市工務局94年5 月10日北市工建字第0945
    2370100 號函所為發文對象係中華民國建築技術學會，並副
    知太平洋福源別墅公寓大廈管理委員會及蔣大偉君；主旨記
    ：「有關貴學會辦理本市中正區○○○路○ 段210 巷8 弄8
    號1 樓建築物安全鑑定疑義案，請查照。」說明欄記載：「
    一、依太平洋福源別墅公寓大廈管理委員會94年4 月21日來
    函辦理。二、旨揭建築物室內裝修前經貴學會94年鑑字第07
    3 號鑑定報告略以：該室內裝修施工並未有破壞原有結構情
    事，故不影響整體建築物之安全；惟本案經太平洋福源別墅
    公寓大廈管理委員會來函指稱其內部隔間牆拆除、Rc牆面及
    2 根柱子剔槽有破壞結構疑慮，應請儘速回復原狀並補強云
    云，該管理委員會所陳事項，請貴學會惠予澄清是否有影響
    整體建築物安全而需辦理補強事宜後，儘速復知本局續辦。
    三、另查本案業已委託開業建築師辦理專有部分之變更使用
    執照，至於公共設施是否涉有擅自更動或占有情事，因涉私
    權爭議，副請當事人逕行協商，妥善處理。」等語，有系爭
    函附卷可稽，遍觀全函，未曾課予原告等人有任何命令、禁
    止或作為、不作為義務或處罰等法律上效果，單純係委請中
    華民國建築技術學會澄清是否有影響整體建築物安全而需辦
    理補強事宜之書函，揆遠前揭規定及說明，系爭函非行政處
    分至臻明確，自不得為訴願及撤銷訴訟之標的，訴願決定為
    不受理之決定，並無不合，原告提起本件撤銷訴訟，即非合
    法，應予駁回。
三、次按「人民因中央或地方機關之違法行政處分，認為損害其
    權利或法律上之利益，經依訴願法提起訴願而不服其決定，
    或提起訴願逾3 個月不為決定，或延長訴願決定期間逾2 個
    月不為決定者，得向高等行政法院提起撤銷訴訟。」、「人
    民因中央或地方機關對其依法申請之案件，於法令所定期間
    內應作為而不作為，認為損害其權利或法律上利益者，經依
    訴願程序後，得向高等行政法院提起請求該機關應為行政處
    分或應為特定內容之行政處分之訴訟。」、「人民因中央或
    地方機關對其依法申請之案件，予以駁回，認為損害其權利
    或法律上利益者，經依訴願程序後，得向高等行政法院提起
    請求該機關應為行政處分或應為特定內容之行政處分之訴訟
    。」、「原告之訴，有左列各款情形之一者，行政法院應以
    裁定駁回之：... 十、起訴不合程式或不備其他要件者。」
    行政訴訟法第4 條第1 項、第5 條第1 項、第2 項及第107
    條第1 項第10款分別定有明文，可知欲提起撤銷訴訟，撤銷
    行政機關所為之違法行政處分及提起課予義務訴訟，請求行
    政機關為一定之行政處分，均必須以合法之訴願為其前提要
    件，且提起課予義務訴訟，係以依法申請之案件為前提，而
    所謂依法申請之案件，係指人民有權請求行政機關為准駁的
    行政處分而言，至單純的陳情、檢舉或建議，則不包括在內。
四、查原告於本件訴訟，另請求撤銷台北市工務局核發之「94裝
    修（使）第0532號建築物室內裝修審查合格證明」及「94變
    使字第0064號核准變更使用執照」（含恢復原核准用途「集
    合住宅」之意思）乙節，因原告並未針對前開2 行政處分提
    起訴願，即提起本件撤銷訴訟，核與前開撤銷訴訟起訴要件
    不合，應予駁回。又原告另請求判決台北市政府依公寓大廈
    管理條例第49條及太平洋福源別墅公寓大廈規約第18條第1
    項第2 款規定處以罰鍰，如不回復原狀得連續處罰乙節，因
    是否對違規人裁罰乃主管機關之職權，查無法令賦予原告申
    請對其他人裁罰的權利，故其請求僅具檢舉的性質，並非依
    法申請之案件，且未經申請及合法訴願程序而逕提本件課予
    義務訴訟，核與前開課予義務訴訟之起訴要件亦有未合，應
    併予駁回。
五、綜合上述，原告之請求均不合法，自均應予以駁回。
六、據上論結，本件原告之訴為不合法，爰依行政訴訟法第107
    條第1 項第10款、第104 條、民事訴訟法第95條、第78條、
    第85條第1 項，裁定如主文。
中　　華　　民　　國　　96　　年　　2　　 月　　9　　 日
                         第六庭審判長法  官　林　文　舟
                                     法  官　陳　鴻　斌
                                     法  官　闕　銘　富
上為正本係照原本作成。
如不服本裁定，應於送達後10日內向本院提出抗告狀（須按他造
人數附繕本）。
中　　華　　民　　國　　96　　年　　2 　　月　　12　　日
           　　　　　　　　          書記官  孫　筱　晴
